臺灣高等法院刑事判決　　　　　100年度上訴字第3099號
上　訴　人
即　被　告　張建偉
選任辯護人　劉　楷律師
　　　　　　李德正律師
　　　　　　趙立偉律師
上列上訴人因違反槍砲彈藥刀械管制條例案件，不服臺灣桃園地
方法院100年度訴字第669號，中華民國100年8月31日第一審判決
（起訴案號：臺灣桃園地方法院檢察署100年度偵字第5171號）
，提起上訴，本院判決如下：
    主  文
上訴駁回。
    事  實
壹、張建偉未經中央主管機關許可，於民國91年初，受徐水淼（
    業於91年2月2日死亡）所託，代為保管具有殺傷力之德國HK
    廠USP型口徑9mm制式半自動手槍1枝（槍枝管制編號：00000
    00000號，含彈匣1個）、具有殺傷力之口徑9mm制式子彈13
    顆（於鑑定時試射4顆，剩9顆），將之藏放在桃園縣中壢市
    ○○○路3段429巷87弄6號住處2樓。迨至100年1月27日下午
    2時50分許，因桃園縣政府警察局八德分局員警據報，持台
    灣桃園地方法院法官所簽發之搜索票至張建偉上址住處搜索
    ，張建偉帶警至住處書房抽屜內，乃交出該手槍、子彈扣案
    。
貳、案經桃園縣政府警察局八德分局報請臺灣桃園地方法院檢察
    署檢察官偵查起訴。
    理  由
壹、證據能力部分：
一、按被告之自白，非出於強暴、脅迫、利誘、詐欺、疲勞訊問
    、違法羈押或其他不當方法，且與事實相符者，得為證據，
    刑事訴訟法第156條第1項定有明文。本件被告於警詢、偵查
    及法院審理中均自白認罪，其自由意志之自白有證據能力。
二、法院或檢察官得囑託醫院、學校或其他相當之機關、團體為
    鑑定，或審查他人之鑑定，並準用第203條至第206條之1之
    規定（不包括第202條囑託個人鑑定時應命鑑定人於鑑定前
    具結之規定）。而鑑定之經過及其結果，應命鑑定人以言詞
    或書面報告，刑事訴訟法第208條第1項前段及第206條第1項
    分別定有明文。刑事訴訟法關於鑑定之規定，除選任自然人
    充當鑑定人外，另設有囑託機關鑑定制度。依刑事訴訟法第
    198條、第208條之規定，不論鑑定人或鑑定機關、團體，固
    均應由法院、審判長、受命法官或檢察官視具體個案之需要
    而為選任、囑託，並依同法第206條之規定，提出言詞或書
    面報告，始符合同法第159條第1項所定得作為證據之法律有
    規定之情形，否則所為之鑑定，仍屬傳聞證據。然於司法警
    察機關調查中之案件，為因應實務上，或因量大、或有急迫
    之現實需求，併例行性當然有鑑定之必要者，例如毒品之種
    類與成分、尿液之毒品反應，或者槍、彈有無殺傷力等鑑定
    ，基於檢察一體原則，得由該管檢察長對於轄區內之案件，
    以事前概括選任鑑定人或囑託鑑定機關、團體之方式，俾便
    轄區內之司法警察官、司法警察對於調查中之此類案件，得
    即時送請先前已選任之鑑定人或囑託之鑑定機關、團體實施
    鑑定，以求時效（法務部92年9月1日法檢字第0920035083
    號函參照，見法務部公報第312期）。此種由檢察機關概括
    選任鑑定人或概括囑託鑑定機關、團體，再轉知司法警察官
    、司法警察於調查犯罪時參考辦理之作為，法無明文禁止，
    係為因應現行刑事訴訟法增訂傳聞法則及其例外規定之實務
    運作而為。而由司法警察官、司法警察依檢察官所概括選任
    之鑑定人或囑託鑑定機關、團體所為之鑑定結果，與檢察官
    選任或囑託為鑑定者，性質上並無差異，同具有證據能力。
    本件內政部警政署刑事警察局100年3月1日刑鑑字第1000017
    490號鑑定書，依刑事訴訟法第159條之立法理由及同法第
    206條之規定，因屬由專業機關人員本於其專業知識及儀器
    所作成，具證據能力。
三、本案認定事實所引用下列文書證據、證物之證據能力部分，
    並無證據證明係公務員違背法定程式所取得，檢察官、被告
    及辯護人於亦未主張排除下列文書證據、證物之證據能力，
    且迄言詞辯論終結前均未表示異議，審酌前揭證據並無顯不
    可信之情況與不得作為證據之情形，且經審判期日依法進行
    證據之調查、辯論，被告於訴訟上之程序權即已受保障，依
    刑事訴訟法第158條之4反面解釋及第159條之4之規定，均有
    證據能力。
貳、實體認定部分：
    上開犯罪事實，迭據被告張建偉於警詢、偵訊、原審及本院
    審理中坦承不諱（見偵卷第7頁、第31頁、原審卷第12頁背
    面、第20頁背面、本院卷第29頁背面、第45頁），並有手槍
    1枝（槍枝管制編號：0000000000號，含彈匣1個）及子彈13
    顆扣案可證。經將扣案之槍彈經送請內政部警政署刑事警察
    局鑑定，認送鑑手槍1支（含彈匣1個，槍枝管制編號
    0000000000號），係口徑9㎜制式半自動手槍，為德國HK廠
    USP型，經檢視，滑套及槍身上號碼為24-5715，槍管上號碼
    為00-00000，槍管內具6條右旋來復線，擊發功能正常，可
    供擊發同口徑制式子彈使用，認具殺傷力。送鑑子彈13顆
    ，均係口徑9㎜制式子彈，採樣4顆試射，可擊發，認均具殺
    傷力等情，有同局100年3月1日刑鑑字第1000017490號鑑定
    書及所附照片9張在卷可憑（見偵卷第42頁至第44頁）。此
    外，並有搜索扣押筆錄、扣押物品目錄表、槍枝初步檢視報
    告表及查獲現場照片等在卷可稽。被告之自白核與事實相符
    ，堪以採信。本案事證已臻明確，被告犯行洵堪認定，應予
    依法論科。
、被告之罪責及上訴駁回之理由：
一、未經許可寄藏、持有槍彈為繼續犯，於其終止持有之前，犯
    罪行為仍在繼續實施之中，其間法律縱有變更，但其行為既
    繼續實施至新法施行以後，自無行為後法律變更，應無新舊
    法比較之問題，而應適用其行為終止時之法律論處（最高法
    院89年度台非字第186號判決意旨參照）。槍砲彈藥刀械管
    制條例雖先後於90年11月14日、93年6月2日、94年1月26修
    正，惟被告之犯行既自91年初起，迄100年1月27日被查獲時
    ，自應適用修正後即現行之槍砲彈藥刀械管制條例。又槍砲
    彈藥刀械管制條例第7條第4項，係將持有與寄藏手槍罪為分
    別之處罰規定。而寄藏與持有，均係將物置於自己實力支配
    之下，僅寄藏必先有他人之持有行為，而後始為之受寄代藏
    。故寄藏之受人委託代為保管，其保管之本身，亦屬持有，
    持有係受寄之當然結果，不另就持有予以論罪。其未經許可
    持有手槍，其持有之繼續，為行為之繼續，亦即一經持有手
    槍，罪已成立，但其完結須繼續至持有行為終了時為止。則
    包括持有之寄藏手槍行為，自亦為行為之繼續，其犯罪之完
    結須繼續至寄藏行為終了時為止。單純之持有，固不包括寄
    藏，但寄藏之受人委託代為保管，其保管之本身所為之持有
    ，既係寄藏之當然結果，法律上自宜僅就寄藏行為為包括之
    評價，不應另就持有予以論罪（最高法院74年台上字第3400
    號判例意旨、最高法院88年第8次刑事庭會議決議意旨參照
    ）。核被告受他人所託而受寄藏放制式手槍及子彈之所為，
    係犯槍砲彈藥刀械管制條例第7條第4項之未經許可寄藏手槍
    罪、同條例第12條第4項之未經許可寄藏子彈罪。被告以一
    行為，同時寄藏手槍及子彈，觸犯2罪名，為想像競合犯，
    應依刑法第55條規定，從一重之未經許可寄藏手槍罪處斷。
二、刑法第62條所定自首減刑，係對於未發覺之犯罪，在有偵查
    犯罪職權之公務員知悉犯罪事實及犯人之前，向職司犯罪偵
    查之公務員坦承犯行，並接受法院之裁判而言。苟職司犯罪
    偵查之公務員已知悉犯罪事實及犯罪嫌疑人後，犯罪嫌疑人
    始向之坦承犯行者，為自白，而非自首（最高法院95年度台
    上字第6934號判決意旨參照）。本案之查獲，係因桃園縣政
    府警察局八德分局接獲檢舉，被告張建偉持有槍枝有違反槍
    砲彈藥刀械管制條例之情形，於100年1月27日向台灣桃園地
    方法院聲請核發搜索票，並於同日至被告桃園縣中壢市○○
    ○路○段429巷87弄65號2樓之住處執行搜索，被告見警搜索
    槍枝等物，乃配合交出槍彈，當場查扣，為證人搜索查獲之
    員警林上田於本院結證屬實，且有桃園縣政府警察局八德分
    局100年1月27日德警分刑字第1003000178號刑事案件移送書
    、台灣桃園地方法院搜索票等在卷可憑（均存於原審100年
    度聲搜字第73號卷內）。警方至被告住處執行搜索前，即已
    有確切證據足以合理懷疑被告涉嫌持有槍彈，而屬已受發覺
    之犯罪。被告所辯稱警搜索時主動供述有槍枝，並交出手槍
    子彈扣案，乃係見警持搜索票前來搜查槍枝，無可逃避，才
    交出槍彈，僅係配合犯罪偵查之舉動，為量刑之參考，並不
    合於自首要件。
三、槍砲彈藥刀械管制條例第18條第4項規定，犯本條例之罪，
    於偵查或審判中自白，並供述全部槍砲、彈藥、刀械之來源
    及去向，因而查獲或因而防止重大危害治安事件之發生者，
    減輕或免除其刑。必須於偵查或審判中自白，並供述全部槍
    械、彈藥、刀械之來源及去向，因而查獲或因而防止重大危
    害治安事件之發生者，始能減免其刑。其立法本旨在鼓勵犯
    上開條例之罪者自白，將自己原持有之上揭違禁物所取得之
    來源，與所轉手之流向，清楚交代，進而查獲該槍彈、刀械
    之來源供給者及所持有之槍彈、刀械去向（即得以一併查獲
    相關涉案者），或因而防止重大危害治安事件之發生，既能
    及早破獲相關之犯罪集團，並免該槍彈、刀械續遭持為犯罪
    所用，足以消彌犯罪於未然，自有減輕或免除其刑，以啟自
    新之必要。故犯該條例之罪者，雖於偵查或審判中自白，其
    內容如為自己持有者，無來源之供述或有來源而未供述全部
    來源，又如已經移轉持有者，未供述全部之來源及去向，或
    已全部供述，未因而查獲該槍砲、彈藥、刀械之來源及去向
    ，如有其中之一項，即與上開規定應減免其刑之特別要件不
    合。此與法律規定自首或自白犯罪，未設特別條件，即得邀
    減免其刑之寬典者有別（最高法院97年度台上字第3105號判
    決意旨參照）。本案被告於偵查及審理中自白供述槍枝、子
    彈來源為約9年前早已於91年2月2日死亡之徐水淼（徐水淼
    之個人基本資料見偵卷第44頁）。然檢警既未有因被告之供
    述而查獲早已死亡多年之徐水淼持有槍彈，或因而防止重大
    危害治安事件之發生，揆諸前揭與槍砲彈藥刀械管制條例第
    18 條第4項所定要件不符，不得據以減輕或免除其刑。被告
    所舉證人蘇月柳稱徐水淼交付槍枝，並不足為被告有利減刑
    之依據。
四、原審基此認定，援引槍砲彈藥刀械管制條例第7條第4項、第
    12條第4項，刑法第11條前段、第55條、第42條第3項前段、
    第38條第1項第1款等規定。審酌被告非法持有、寄藏槍枝、
    子彈，危害人身安全及社會秩序，時間長達將近9 年，藐視
    法令，犯行嚴重，惟念被告於遭警搜索追查時，尚能供出槍
    彈所在，交出坦承犯行，己有悔意，其持有槍彈之數量、犯
    罪動機、目的、手段等一切情狀，量處有期徒刑5年2月，併
    科罰金新台幣5 萬元，罰金如易服勞役以新台幣1千元折算1
    日。扣案具有殺傷力之德國HK廠USP型口徑9mm制式半自動手
    槍1枝（槍枝管制編號：0000000000號，含彈匣1個），以及
    口徑9mm制式子彈9 顆，均屬違禁物，應依刑法第38條第1項
    第1款之規定宣告沒收。鑑定時試射之口徑9 mm制式子彈4顆
    ，已不具殺傷力，非違禁物，不予宣告沒收。經核其認事用
    法，均無不合，量刑亦無過重。被告上訴意旨，仍執前詞，
    認應依自白及供出槍彈來源請求減刑，並無可採。另被告上
    訴請求依刑法第59條減刑及原審量刑過重云云。惟被告長期
    持有制式槍彈，對社會治安及人民安全之危害有極大危險性
    ，其行為並無可以引起一般人之同情而有可憫恕之情狀。本
    件法定刑為5年至15年之有期徒刑，併科新台幣1千萬元以下
    罰金，原審僅量處有期徒刑5年2月，併科罰金新台幣5 萬元
    ，已科處低度之刑，被告之上訴為無理由，應予駁回。
據上論斷，應依刑事訴訟法第368條，判決如主文。
本案經檢察官曾忠己到庭執行職務。
中    華    民    國    100   年    12    月    6     日
                  刑事第十一庭審判長法  官  許宗和
                                    法  官  沈君玲
                                    法  官  趙功恆
以上正本證明與原本無異。
如不服本判決，應於收受送達後10日內向本院提出上訴書狀，其
未敘述上訴之理由者並得於提起上訴後10日內向本院補提理由書
（均須按他造當事人之人數附繕本）「切勿逕送上級法院」。
                                    書記官  陳佳伶
中    華    民    國   100    年    12    月    6     日
附錄：本案論罪科刑法條全文
槍砲彈藥刀械管制條例第7條第1項、第4項
未經許可，製造、販賣或運輸火砲、肩射武器、機關鎗、衝鋒槍
、卡柄槍、自動步槍、普通步槍、馬槍、手槍或各類砲彈、炸彈
、爆裂物者，處死刑、無期徒刑或 7 年以上有期徒刑；處徒刑
者，併科新臺幣 3 千萬元以下罰金。
未經許可，持有、寄藏或意圖販賣而陳列第 1 項所列槍砲、彈
藥者，處 5 年以上有期徒刑，併科新臺幣 1 千萬元以下罰金。
槍砲彈藥刀械管制條例第12條第4項
未經許可，持有、寄藏或意圖販賣而陳列子彈者，處 5 年以下
有期徒刑，併科新台幣 300 萬元以下罰金。